臺灣新竹地方法院刑事判決
111年度訴字第454號
公  訴  人  臺灣新竹地方檢察署檢察官
被      告  賴怡帆


            賴志維



共      同
選任辯護人  魏順華律師
上列被告因偽造文書案件，經檢察官提起公訴（110年度偵字第4
63號），經本院合議庭裁定改行簡式審判程序，判決如下：
    主  文
乙○○共同犯行使偽造私文書罪，處有期徒刑肆月，如易科罰金，
以新臺幣壹仟元折算壹日。緩刑貳年，並於本案判決確定後壹年
內向公庫支付新臺幣拾貳萬元。
甲○○共同犯行使偽造私文書罪，處有期徒刑參月，如易科罰金，
以新臺幣壹仟元折算壹日。緩刑貳年，並於本案判決確定後壹年
內向公庫支付新臺幣拾萬元。
未扣案偽造如附表編號3「應沒收之署押」欄所示之署押沒收之
。
    事實及理由
一、本案犯罪事實及證據，除犯罪事實欄一犯罪時間、地點「於
    107年2月7日前之某日不詳時間，在新竹縣某址」補充更正
    為「於106年12月3日至107年2月7日間不詳時間，在新竹縣○○鄉○○○路000號五福協會湖口日間照顧中心」，倒數第5行「
    會議紀錄」後補充「(連同系爭會議B之簽到表)」；證據部
    分補充「被告乙○○、甲○○於本院準備程序及審理中之自白」
    外，餘均引用檢察官起訴書之記載（如附件）。
二、論罪科刑：
(一)被告乙○○、甲○○行為後，刑法第215條於108年12月25日修正
    公布施行，並自同年月27日起生效，修正前刑法第215條規
    定「從事業務之人，明知為不實之事項，而登載於其業務上
    作成之文書，足以生損害於公眾或他人者，處3年以下有期
    徒刑、拘役或5百元以下罰金。」而依刑法施行法第1條之1
    第1項、第2項前段規定，上開罰金刑之貨幣單位為新臺幣，
    且就所定數額提高為30倍，亦即上開規定之罰金刑為1萬5,0
    00元；而修正後刑法第215條則規定「從事業務之人，明知
    為不實之事項，而登載於其業務上作成之文書，足以生損害
    於公眾或他人者，處3年以下有期徒刑、拘役或1萬5千元以
    下罰金。」本次修正目的顯係將原本尚須適用刑法施行法第
    1條之1第2項規定計算得出之罰金數額，直接規定為法定罰
    金刑度，以減少法律適用之複雜度，增加法律明確性，並無
    改變構成要件之內容，亦未變更處罰之輕重，自不生新舊法
    比較之問題，而應依一般法律適用原則，適用裁判時法即修
    正後刑法第215條之規定。 
(二)核被告乙○○、甲○○所為，均係犯刑法第216條、第210條之行
    使偽造私文書罪，同法第216條、第215條之行使業務登載不
    實文書罪。其等盜蓋「丙○○」印文及偽造「丙○○」、「邱○○
    」、「賴○○」簽名之行為，為偽造私文書之階段行為；又偽
    造私文書、業務上登載不實文書後，復持以行使，偽造及登
    載不實之低度行為分別為行使之高度行為吸收，均不另論罪
    。
(三)被告乙○○、甲○○間，就本案犯行，有犯意聯絡及行為分擔，
    均應依刑法第28條規定，論以共同正犯。
(四)被告乙○○、甲○○本案所為，係基於同一犯意，在密切接近之
    時間、地點所為，侵害相同法益，獨立性極為薄弱，依一般
    社會健全觀念，難以強行分別，在刑法評價上，以視為數個
    舉動之接續施行，包括評價為法律上一行為，較為合理，應
    僅論以接續犯之實質上一罪。　
(五)被告甲○○、乙○○以一行為觸犯上揭數罪名，為想像競合犯，
    從一重論以行使偽造私文書罪處斷。
(六)爰審酌被告乙○○、甲○○因未能深思熟慮即私自偽造附表所示
    之文件，並進而持以行使，足生損害丙○○、邱○○、賴○○及主
    管機關對於社團法人管理之正確性，所為實不可取，惟念及
    被告2人犯後均坦承犯行，態度良好，顯有悔意，兼衡渠等
    犯罪之動機、目的、手段、犯罪所生之危害，暨被告乙○○自
    陳碩士畢業之智識程度，現從事長期照顧服務、未婚無子、
    獨居、須扶養父母之家庭生活狀況；被告甲○○自陳博士畢業
    之智識程度，現從事科技業半導體封裝、已婚、育有2名未
    成年子女、與太太及小孩同住、須扶養父母及子女之家庭生
    活狀況(本院卷第163至164頁)等一切情狀，分別量處如主文
    第1、2項所示之刑，並均諭知易科罰金之折算標準，以資懲
    儆。
(七)被告乙○○、甲○○素行尚稱良好，前未曾受有期徒刑以上刑之
    宣告，有臺灣高等法院被告前案紀錄表在卷足憑，經此教訓
    今後應益知慎戒，信無再犯之虞，本院認本案刑之宣告，以
    暫不執行為適當，爰併諭知被告乙○○、甲○○各緩刑2 年，用
    勵自新。然為使被告2人能記取教訓、培養正確法治觀念，
    確實能戒慎行止，乃參酌其等所犯情節，爰依刑法第74條第
    2項第4款之規定，諭知被告乙○○、甲○○應於判決確定後1年
    內各向公庫支付12萬元、10萬元，倘被告2人於本案緩刑期
    間，違反上開所定負擔且情節重大者，足認原緩刑之宣告難
    收其預期效果，而有執行刑罰之必要者，依刑法第75條之1
    第1項第4 款規定，得撤銷其緩刑之宣告，附此敘明。
三、沒收：
　　按偽造之印章、印文或署押，不問屬於犯人與否，沒收之，
    刑法第219條定有明文；又刑法第219條係採義務沒收主義，
    凡偽造之印章、印文或署押，不論是否屬於犯人所有，亦不
    論有無搜獲扣案，苟不能證明其已滅失，均應依法宣告沒收
    。如附表編號3所示偽造之私文書上，偽造之如附表編號3「
    應沒收之署押」欄所示之署押，應依上揭規定，不問屬於犯
    人與否，宣告沒收。至被告於附表編號1、2所示文件上所盜
    用告訴人丙○○之印章、職章既屬真正，其盜用印章所生之印
    文即非偽造之印文，自不得依刑法第219條規定宣告沒收。
    又附表所示偽造之私文書，業經被告持以行使，自非屬被告
    所有之物，不予宣告沒收。
據上論斷，應依刑事訴訟法第273條之1第1項、第299條第1項前
段、第310條之2、第454條第2項，判決如主文。
本案經檢察官陳子維提起公訴，檢察官林李嘉到庭執行職務。
中　　華　　民　　國    111    年    8    月    29    日
                  刑事第三庭  法  官  黃怡文
以上正本證明與原本無異。
如不服本判決應於收受本判決後20日內向本院提出上訴書狀，上
訴書狀應敘述具體理由。上訴書狀未敘述上訴理由者，應於上訴
期間屆滿後20日內補提理由書狀於本院(均須按他造當事人之人
數附繕本 )「切勿逕送上級法院」。 
中　　華　　民　　國　　111 　年　　8 　　月　　29　　日
                              書記官  謝沛真　
附錄本案所犯法條：
中華民國刑法第210條
偽造、變造私文書，足以生損害於公眾或他人者，處5年以下有
期徒刑。
中華民國刑法第215條
從事業務之人，明知為不實之事項，而登載於其業務上作成之文
書，足以生損害於公眾或他人者，處3年以下有期徒刑、拘役或1
萬5千元以下罰金。
中華民國刑法第216條
行使第210條至第215條之文書者，依偽造、變造文書或登載不實
事項或使登載不實事項之規定處斷。
附表　　
編號 文件名稱 偽造之署押及盜蓋之印文 應沒收之署押 1 社團法人中華民國五福社會服務協會第二屆第一次會員大會暨理監事改選會議記錄 盜蓋之「丙○○」印文1枚 無 2 中華民國五福社會服務協會第二屆第一次理監事聯席會議紀錄 盜蓋之「理事長丙○○」印文1枚 無 3 中華民國五福社會服務協會第二屆第一次理監事會議簽到表 偽造之「丙○○」、「邱○○」、「賴○○」簽名各1枚 偽造之「丙○○」、「邱○○」、「賴○○」簽名各1枚 
附件　　
臺灣新竹地方檢察署檢察官起訴書
                                      110年度偵字第463號
    被　　　告　乙○○　女　37歲（民國00年0月00日生）
　　　　　　　　　　　　住新竹縣竹北市縣○○路○段000號
                        居新竹縣竹北市縣○○街000號3樓之  7
　　　　　　　　　　　　居新竹縣○○市○○街000號2樓
　　　　　　　　　　　　國民身分證統一編號：Z000000000號
              　甲○○　男　39歲（民國00年0月00日生）
　　　　　　　　　　　　住彰化縣大村鄉過溝村中正西路276
　　　　　　　　　　　　　之5號
　　　　　　　　　　　　居苗栗縣○○市○○路000號9樓之1
　　　　　　　　　　　　國民身分證統一編號：Z000000000號
    上   2  人 
    選任辯護人  李學鏞律師
上列被告等因偽造文書案件，業經偵查終結，認應提起公訴，茲
將犯罪事實及證據並所犯法條分敘如下：
　　　　犯罪事實
一、甲○○、乙○○為兄妹關係。緣丙○○前為社團法人中華民國五福
    社會服務協會（現設於新北市○○區○○路000巷00號12樓之2，
    下稱五福協會）第一屆理事長，乙○○為五福協會第一屆秘書
    長，任期均自民國104年11月22日起迄106年12月2日止，甲○○為五福協會會員。乙○○、甲○○為獲取五福協會第二屆理事
    長職位，明知渠等並未通知丙○○參與五福協會第二屆第一次
    會員大會暨理監事改選會議（下稱系爭會議A），丙○○絕無
    可能參與該次會議及五福協會第二屆第一次理監事聯席會議
    （下稱系爭會議B），且知丙○○未曾授權渠等使用丙○○之私
    人印章及所職掌之五福協會理事長職章，復知五福協會會員
    邱○○、邱○○、邱○○、賴○○、胡○○、劉○○、吳○○（胡○○、劉○○
    、吳○○僅有出具委託書）等實際上均未出席系爭會議A、B，
    系爭會議A、B絕無可能全員到齊，竟基於行使偽造私文書、
    行使偽造業務上登載不實文書之犯意聯絡，於107年2月7日
    前之某日不詳時間，在新竹縣某址，合謀由甲○○擔任五福協
    會第二屆理事長，且由乙○○製作系爭會議A、B會議紀錄，虛
    捏：丙○○、邱○○、邱○○、邱○○、賴○○、胡○○、劉○○、吳○○等
    及其餘五福協會全體會員共41員，於106年12月3日晚間6時3
    0分許，全員到齊，均有出席參與、在新竹縣○○鄉○○○路000
    號1樓之五福協會湖口日間照顧中心所召開之系爭會議A、B
    ，並由該屆出席當選之理監事共14員（包含丙○○、邱○○、胡
    ○○、劉○○、吳○○、賴○○在內，該次簽到表僅13個簽名，且其
    中賴○○簽名誤簽為「賴○○」），推選甲○○擔任該屆理事長，
    丙○○則改任該屆常務監事，另決議續聘乙○○為該屆秘書長之
    不實情節，復盜蓋丙○○之上揭印章、職章於其上而業務登載
    不實並偽造私文書，續由某員在系爭會議B之簽到表偽造「
    丙○○」、「邱○○」、「賴○○」等簽名而虛偽擔保上情，另由
    被告乙○○執行其五福協會第二屆秘書長業務，以五福協會10
    7年2月7日五福字第1070207002號函，將系爭會議A、B會議
    紀錄送交主管機關內政部核備而行使，足生損害於丙○○、邱
    ○○、賴○○、五福協會及內政部對於系爭會議A、B會議紀錄管
    理之正確性。嗣丙○○於108年間當選五福協會第三屆理事長
    ，向內政部調取系爭會議A、B會議紀錄，始發現上情，乃委
    由律師具狀至本署告訴。
二、案經五福協會、丙○○訴請本署檢察官簽分偵辦。
　　　　證據並所犯法條
一、證據清單及待證事實：
編號 證據名稱 待證事實 1 被告乙○○於偵訊中不利於己之供述。 證明被告乙○○於案發期間，製作系爭會議A、B會議紀錄而登載前述開會情節，且基於五福協會第二屆秘書長職務，將之提供予內政部核備，又告訴人丙○○、證人邱莉雯、胡建國、劉美雲、吳鎮羽等實際上均未出席該次會議，系爭會議B之簽到明顯有誤之事實。 2 被告甲○○於偵訊中不利於己之供述。 證明被告甲○○於案發期間，擔任五福協會第二屆理事長之事實。 3 告訴人丙○○於偵訊中之指述。 證明全部犯罪事實。 4 證人邱○○、邱○○、邱○○、胡○○、劉○○、吳○○等於偵訊中之證述。 證明證人邱○○、邱○○、邱○○、胡○○、劉○○、吳○○於案發期間，均為五福協會會員，且均未參加系爭會議A、B，亦未親自簽到之事實。 5 證人賴○○於偵訊中之證述。 證明系爭會議A、B會議紀錄係由被告乙○○製作、蓋印，且丙○○之上揭印章、職章於案發期間，均由被告乙○○保管，又系爭會議B之賴○○簽名，誤簽為「賴○○」之事實。 6 證人賴○○、鄭○○於偵訊中之證述。 證明告訴人丙○○、證人邱莉雯於案發期間，未出席系爭會議A、B之事實。 7 內政部109年3月3日台內團字第1090006828號函及其檢附資料、109年6月19日台內團字第1090031709號函及其檢附資料、五福協會107年2月7日五福字第1070207002號函、本署公務電話紀錄、被告甲○○於109年2月17日刑事答辯狀及其檢附資料、證人賴昭珺之個人基本資料查詢結果表、刑事請假狀。 證明全部犯罪事實。 
二、核被告甲○○、乙○○所為，均係犯刑法第216條、210條之行使
    偽造私文書、同法第216條、215條之行使業務上登載不實文
    書等罪。被告甲○○、乙○○以一行為觸犯上揭數罪名，為想像
    競合犯，請從一重之行使偽造私文書罪處斷。被告甲○○、乙○○所為上揭犯行，有犯意聯絡及行為分擔，請依共同正犯論
    處。上揭偽造之「丙○○」、「邱○○」、「賴○○」等簽名，請
    依法宣告沒收。
三、依刑事訴訟法第251條第1項提起公訴。
　　此　致
臺灣新竹地方法院
中　　華　　民　　國　 111　　年　　4 　　月　　25　　日
　　　　　　　　　　　　　    檢  察  官  陳  子  維
本件證明與原本無異　　　　　　　　　　　　
中　　華　　民　　國　 111　　年　　5 　　月　　6 　　日
                              書  記  官  林  以  淇 
附錄本案所犯法條全文
中華民國刑法第216條
（行使偽造變造或登載不實之文書罪）
行使第 210 條至第 215 條之文書者，依偽造、變造文書或登載
不實事項或使登載不實事項之規定處斷。
中華民國刑法第215條
從事業務之人，明知為不實之事項，而登載於其業務上作成之文
書，足以生損害於公眾或他人者，處 3 年以下有期徒刑、拘役
或 1 萬 5 千元以下罰金。
中華民國刑法第210條
（偽造變造私文書罪）
偽造、變造私文書，足以生損害於公眾或他人者，處 5 年以下
有期徒刑。